臺灣高等法院臺中分院刑事判決　　　　　　　　　九十一年度上訴字第一八七號
　　上　訴　人
　　即　被　告　乙○○
右上訴人即被告因違反槍砲彈藥刀械管制條例等案件，不服臺灣臺中地方法院九十一
年度訴字第一六五六號，中華民國九十一年九月二十三日第一審判決（起訴案號：臺
灣臺中地方法院檢察署九十一年度偵字第三三二九號），提起上訴，本院判決如左：
    主      文
原判決關於恐嚇取財、恐嚇得利及定應執行刑部分均撤銷。
乙○○意圖為自己不法之所有，以恐嚇使人將本人之物交付，處有期徒刑陸月。扣案
之彈匣壹個及玩具金屬空彈殼陸顆均沒收。
其他上訴駁回。
撤銷改判部分所處有期徒刑陸月，及上訴駁回部分所處有期徒刑壹年貳月，併科罰金
新臺幣壹拾伍萬元，罰金如易服勞役，以新臺幣玖佰元即銀元佰元折算壹日，應執
行有期徒刑壹年陸月，併科罰金新臺幣壹拾伍萬元，罰金如易服勞役，以新臺幣玖佰
元即銀元佰元折算壹日。
    事      實
一、乙○○於民國八十八年間，在臺中市○○路與環中路口，拾獲可發射子彈具有殺
    傷力之仿COLT廠MKⅣ型半自動手槍製造之改造玩具手槍乙支（獲案槍枝管制編號
    0000000000）、彈匣乙個及不具有殺傷力之玩具金屬空彈殼六顆後，
    即未經許可而持有之（侵占遺失物部份已逾追訴權時效，未經起訴）。詎於九十
    一年二月十日凌晨一時三十分許，乙○○前往位於其住處隔壁即門牌號碼為臺中
    市○區○○路四八八號之「來發二手貨」附設卡拉ＯＫ店，要求該店降低卡拉Ｏ
    Ｋ之音量，因未獲店家正面回應，竟萌生意圖為自己不法所有之意圖，返家持其
    所有上開具有殺傷力之改造玩具手槍（內含彈匣及玩具金屬空彈殼六顆），又返
    回該卡拉ＯＫ店門口，向原在店裡面然察覺乙○○行動有異而尾隨至店門口察看
    之丙○○亮出該改造玩具手槍，稱：「你知道這是什麼？」，並在丙○○轉身要
    返回店內時，持該改造玩具手槍抵住丙○○之腰部脅迫丙○○開門進入店內，並
    以索取財物之目的恐嚇丙○○稱：「過年到了，你知道我的意思？」等語；丙○
    ○雖因而心生畏懼，然恐生事端，遂開門與乙○○二人進入屋內，並倒啤酒給乙
    ○○飲用，以穩定其情緒並移轉注意力，乙○○乃將該改造玩具手槍收起插放在
    後腰際。惟又接續指向酒櫃處，恐嚇要求丙○○開高粱酒供其飲用，丙○○因見
    乙○○身擁槍枝，心生畏懼，只好配合乙○○之要求開一瓶高粱酒供其飲用。嗣
    丙○○乃利用上所之機會，打電話給卡拉ＯＫ店所有權人張一村，告以店內有
    人持槍恐嚇之情形，且要求張一村報警處理。丙○○步出所後，乙○○又要求
    丙○○叫店內小姐張秀里陪其喝酒，然丙○○隨即叫張秀里迅速離開現場，並告
    之乙○○該店已要打烊，又把店內燈光關掉。乙○○乃指示丙○○在該瓶未喝完
    之高粱酒，註記其綽號「醉煙」（臺語發音）之名，以示該瓶酒為其所有，其將
    於第二天再來取用。丙○○依其指示辦理後，乙○○始離開現場。嗣因張一村接
    獲丙○○之電話後隨即報警處理，而經警在乙○○位於臺中市○區○○路四八六
    號住處前查獲乙○○，並在該址屋前之花盆下扣得上開內含彈匣及不具殺傷力玩
    具金屬空彈殼六顆之改造玩具手槍一支。
二、案經臺中市警察局第二分局報請臺灣台中地方法院檢察署檢察官偵查起訴。
    理      由
一、訊據上訴人即被告乙○○固坦承未經許可持有上開改造玩具手槍，並曾持該改造
    玩具手槍進入前述卡拉ＯＫ店內等情不諱，然矢口否認有何違反槍砲彈藥刀械管
    制條例或恐嚇取財之犯行，辯稱：「該槍枝係玩具手槍，沒有殺傷力，我沒有威
    脅丙○○說快過年了，要他給我錢，而且高粱酒是因為我向老闆說你們營業太晚
    了，會影響安寧，老闆自己請我喝酒做為賠罪，我拿槍過去只是要讓他們看一下
    ，嚇嚇他們」，「我是希望他們音量放小聲一點，老闆叫我在那裡等，當天我有
    在別處喝酒，回家後，想休息，因音量過大，所以請老闆將音量關小，我將槍枝
    插於腰部背後，因為我怕他們裡面有保鑣，帶著槍枝去壯膽。我進去後，就對著
    工作人員說，老闆有在嗎？工作人員說老闆不在」，「沒有拿槍枝抵住被害人，
    我都放在腰部；我已記不清楚了，我是一個人去店裡的。我沒有拿著槍枝抵住著
    丙○○腰部，我有把槍拿出來給丙○○看，並說『這是什麼你知道嗎？』，丙○
    ○有叫小菜二盤、啤酒一罐、我有飲用」，「我有對在那裡陪我的男生說，再拿
    一瓶高粱酒來喝好嗎？我說喝高粱也好。高粱酒也沒有喝完，喝幾杯我不記得，
    沒有喝完。沒喝完高粱酒寄放在店裡，並請他寫明『醉煙』所有，因別人都叫我
    『阿煙』。當天我喝二攤的酒，第二攤我已經醉了，我是從太平市坐計程車回家
    的，到卡拉ＯＫ店是第三攤，所以當時已經醉了，但還知道要坐計程車回來。我
    於卡拉ＯＫ店內已忘記有無叫小姐坐檯。喝完高粱酒後，回到家中後，槍枝是放
    在我家門口盆栽的花盆裡，警察就來了」云云。惟查右開恐嚇取財之犯罪事實，
    業據被害人丙○○於警局、偵查、原審及本院審理中指訴甚詳，其於原審及本院
    審理時更堅決指訴稱：「我不認識被告，被告進去後，我們照樣拿小菜、啤酒請
    他，被告就上台搶麥克風，當時是別人在唱，我們的工作人員就請他等別人唱完
    後，再唱，被告有向小姐說要回去拿槍枝，過了約十幾分鐘後，被告從巷子走出
    來，第二次我在門口見到他，被告就將槍枝拿出來，問我說『這是什麼你知道嗎
    ？』，我說我不知道。因為我們的門已經關起來了，他要我開門，我不從，他就
    拿著槍抵住我的腰部。他確實有拿槍枝抵住我的腰部。因為我害怕才把門打開，
    他在門口說『過年到了，你知道我的意思嗎？』接著我就開門讓他進去，被告指
    著酒櫃上的高粱酒，說要喝高粱酒，所以我才開高粱酒給他喝，未喝完的部分，
    被告要求我寫上『醉煙』等明天再來喝。當時我確實很害怕，因為我們才試著營
    業二、三天而已，再過一、二天就過年了，我利用去小便的時間，有向房東說這
    件事情，當時張一村有報案」，「當時的情況下我就照他的意思做，因為被告身
    上有槍枝。我害怕才拿高粱酒給他喝，我照過去的經驗推斷，他說『過年到了你
    知道我的意思﹖』這句話就是要恐嚇取財，因為我十年前經營超市時，對方也說
    同樣的話，也被恐嚇取財過。被告沒有說住於隔壁，但他有說要我們音量放小點
    ，吵得他受不了。我不知道他住哪裡？」等語。核與證人即張一村於原審到庭結
    證稱：「當時丙○○有打電話來，說有人帶槍枝向他恐嚇要錢，叫我報警，我有
    報警，我到現場時，看見乙○○已經醉了，坐在他家門口，頭垂垂的，我說『醉
    煙』為何不進去睡覺，我要扶起他，勸他進房間睡覺，他就倒下去了，我再把他
    扶起來坐好。後來我要回頭去睡覺，警員到時，警員說沒有看到人，過了三分鐘
    後，丙○○到後，賴才向警員說明一切」等語。及證人張秀里於原審到庭結證稱
    ：「於九十一年二月十日之警訊均實在，當時被告進去後坐在門邊，先喝啤酒，
    後來從後面的門出去，第二次又從前門進來，又要高粱酒一瓶，沒有喝很多。第
    一次進來時，被告要唱歌，但有人在唱，被告又回原位坐，我們向被告說明與唱
    歌者又不認識，請他不要唱，被告很不高興，就向櫃台小姐說要回去拿一把手槍
    。後來被告從後門走，當時我都有在場，我都知道，當時我會緊張，被告說有拿
    手槍，是插於腰部。我有聽到被告在室內說『過年到了要如何處理，你知道的？
    』。乙○○當時在裡面，後來客人都看到情形，都紛紛走了。之後第二次要高粱
    酒，丙○○有拿高粱酒給被告喝。被告有叫我過去陪酒，但我會怕，就找機會逃
    跑。報案是丙○○打電話叫張大哥報案的」等情相符。又被告行為時固已有喝酒
    ，而略有醉意，然其既能先空手前往被害人之店中，要求減低音量不成，又折返
    住處攜帶改造槍枝再度前往，改以脅迫取得財物，足證其當時精神狀態尚未達於
    心神喪失或耗弱之程度，被告事後辯稱其已因喝酒，而陷於精神耗弱，無非卸責
    之詞，不足採信。此外，又有丙○○領回之特級京二鍋高粱酒贓物認領保管收據
    、現場圖各乙紙、現場照片等九幀在卷，及扣案內含彈匣及玩具金屬空彈殼六顆
    之具有殺傷力之改造玩具手槍一支可資佐證。參之證人即當時在店內消費之客人
    陳伯宗於警訊時亦證稱：我在店內與人聊天，突然看到被告手持手槍抵住丙○○
    的腰部，從門口進入店內，並向丙○○說要錢花用，我們看到手槍驚嚇的往店外
    逃跑，之後裡面發生何事，我就沒有看到了等語，均核與被害人指訴情節大致相
    符。益足證被告當時確實在店內曾持槍恐嚇被害人，並要求被害人交付金錢及提
    供高粱酒供其飲用。被害人當時顯係因被告身擁槍枝而心生畏懼，不得不配合被
    告之指示行事，其意思自由雖未完全喪失，然顯然已受相當程度之拘束。且被告
    離開現場時，又指示被害人要該瓶高粱酒記在其所有綽號「醉煙」之名下，以便
    其第二天再來取用，足證其有為自己不法所有之意圖甚明。又本件查獲之改造玩
    具手槍一支（獲案槍枝管制編號0000000000）經送內政部警政署刑事
    警察局鑑驗結果，認係仿COLT廠MKⅣ型半自動手槍製造之金屬玩具手槍換裝土造
    金屬槍管改造而成，機械性能良好，可供擊發適用子彈使用，認具殺傷力，有該
    局九十一年三月一日刑鑑字第０九一００三四六六七號函乙紙在卷可稽。經原審
    法院再函請內政部警政署刑事警察局以試射法再鑑定，鑑定結果認：該槍經裝填
    適用之子彈（彈頭為直徑6.0MM、重量0.88G之鋼珠）進行實際試射，測得彈頭速
    度為每秒二四四公尺，計算其動能為二六．一九焦耳，單位面積動能為每平方公
    分九三．五三焦耳。如此依美國軍醫總署定義：彈丸撞及動能達五八呎磅（約為
    七八．六焦耳），則足以使人喪失戰鬥能力。該局對活豬作射擊測試結果，彈丸
    單位面積動能達每平方公分二四焦耳，則足以穿入豬隻皮肉層。另依日本科學警
    察研究所之研究結果，彈丸單位面積動能達每平方公尺二○焦耳，則足以穿入人
    體皮肉層。而本件被告持有之手槍試射結果單位面積動能為每平方公分九三．五
    三焦耳，超出上開各國標準甚多，亦有該局刑鑑字第○九一○二一七七九三號鑑
    驗結果函一份附卷可證，該改造玩具手槍乙枝確有殺傷力應堪認定。綜上所述，
    本件罪證明確，被告犯行堪以認定。
二、核被告所為，係犯槍砲彈藥刀械管制條例第十一條第四項未經許可，持有可發射
    子彈具有殺傷力之槍枝罪，及刑法第三百四十六條第一項之恐嚇取財罪。被告持
    扣案改造手槍先後恐嚇被害人索取錢財，及提供高梁酒予其飲用，均係同一恐嚇
    取財犯意下之接續行為，且已取得高梁酒飲用之具體財物，應僅論以恐嚇取財既
    遂一罪。公訴意旨認被告所犯以恐嚇手段索取錢財未得，係恐嚇取財未遂，又
    認恐嚇索取高梁酒飲用，係犯恐嚇得利罪，均有未洽，附此明。被告所犯未經
    許可持有可發射子彈具有殺傷力之槍枝、恐嚇取財二罪，犯意各別，罪名互殊，
    應予分論併罰。原審法院因認被告罪證明確，而予論科，固屬有據；然原判決就
    被告以恐嚇手段索取錢財，及強索高梁酒供其飲用，認係分別觸犯恐嚇取財未遂
    及恐嚇得利既遂，尚有未當，有如前述。被告上訴意旨否認恐嚇取財犯行，仍執
    陳詞指摘原判決不當，雖無理由，然原判決關於被告所犯恐嚇取財部分，既有前
    揭可議，仍應由本院將原判決關於此部分撤銷改判。爰審酌被告之品行、犯罪之
    動機、藉酒意行恐嚇取財之手段、所生危害非大及事後否認犯行之態度等一切情
    狀，量處如主文第二項所示之刑。扣案之彈匣乙個、及不具有殺傷力之玩具金屬
    空彈殼陸顆，係被告所有持供犯本件之罪所用之物，業經被告供承在卷，應併依
    刑法第三十八條第一項第二款規定予宣告沒收。至原審法院就被告未經許可，持
    有可發射子彈具有殺傷力槍枝罪部分，認被告罪證明確，適用槍砲彈藥刀械管制
    條例第十一條第四項，刑法第十一條前段、第四十二條第二項、第三十八條第一
    項第一款規定，審酌被告持有槍枝，對社會治安潛在危害非淺，及被告之品行、
    犯罪動機、手段，事後態度等一切情狀，量處有期徒刑一年二月，併科罰金新臺
    幣十五萬元，及就罰金刑部分諭知易服勞役之折算標準，又以扣案之仿COLT廠MK
    Ⅳ型半自動手槍製造之金屬玩具手槍壹支（槍枝管制編號0000000000
    ），為違禁物，應依法沒收，其認事用法並無違誤，量刑亦堪稱妥適，應予維持
    。被告上訴意旨認其所持僅為玩具手槍，不具殺傷力，而執以指摘原判決不當，
    並無理由，應予駁回。並就撤銷改判部分所處之刑，與上訴駁回部分所處之刑，
    依法定其應執行之刑，及就罰金刑部分諭知易服勞役之折算標準。
據上論斷，應依刑事訴訟法第三百六十八條、第三百六十九條第一項前段、第三百六
十四條、第二百九十九條第一項前段，刑法第三百四十六條第一項、第五十一條第五
款、第四十二條第二項前段、第三十八條第一項第二款，罰金罰鍰提高標準條例第一
條前段、第二條，現行法規所定貨幣單位折算新臺幣條例第二條，判決如主文。
本案經檢察官甲○○到庭執行職務。
中      華      民      國　    九十一     年    十二     月    十九　　日
                                臺灣高等法院臺中分院刑事第六庭
                                      審判長法　官　李  文  雄
                      法  官　陳　嘉　雄
                                            法  官　邱　顯　祥
右正本證明與原本無異。
持有槍枝部分得上訴。
恐嚇取財部分不得上訴。
如不服本判決應於收受送達後十日內向本院提出上訴書狀，其未敘述上訴之理由者並
得於提起上訴後十日內向本院補提理由書（均須按他造當事人之人數附繕本）。
                                            書記官  陳  桂  芬
中      華      民      國　    九十一     年    十二     月    十九　　日
                                                                        Ｒ
